臺灣高等法院刑事判決
111年度上易字第1332號
上  訴  人  
即  被  告  黃柏崴
選任辯護人  羅一順律師（111年10月4日解除委任）
上列上訴人因侵占等案件，不服臺灣新北地方法院111年度審易
字第781號，中華民國111年7月19日第一審判決（起訴案號：臺
灣新北地方檢察署111年度偵字第10849號），提起上訴，本院判
決如下：
    主  文
上訴駁回。 
    事實及理由
一、按民國110年6月16日修正公布、同月18日施行之刑事訴訟法
    第348條規定「（第1項）上訴得對於判決之一部為之。（第
    2項）對於判決之一部上訴者，其有關係之部分，視為亦已
    上訴。但有關係之部分為無罪、免訴或不受理者，不在此限
    。(第3項）上訴得明示僅就判決之刑、沒收或保安處分一部
    為之」。本案係於上開規定修正施行後之111年9月1日繫屬
    本院，有本院收文戳章在卷可稽（見本院卷第3頁），是本
    案上訴之效力及範圍，即應依現行刑事訴訟法第348條之規
    定判斷。又依上訴人即被告黃柏崴（下稱被告）於本院準備
    程序及審理時均言明僅就原判決之量刑及沒收部分提起上訴
    （見本院卷第46、80頁），故本院僅就原判決量刑及沒收部
    分進行審理，被告未表明上訴之犯罪事實及所犯法條部分則
    不屬本院審判範圍，就此部分之認定均逕引用原判決所記載
    之事實、證據及理由（如附件），合先敘明。
二、被告上訴意旨略以：被告在案發後已先行賠償告訴人模懋精
    工股份有限公司新臺幣(下同)5萬元，原審判決量處業務侵
    占罪有期徒刑1年4月、毀損罪有期徒刑2月，量刑過重，且
    原判決計算犯罪所得亦未論及已賠償告訴人5萬元，亦有不
    當，請求撤銷原判決，從輕量刑等語。
三、上訴駁回之理由：
　㈠原審審理後，認被告犯罪事證明確，審酌被告任職告訴人公
    司擔任製造部工程師，竟未能謹守分際，貪圖一己私利，向
    供應商訂購價值高達279萬1,215元之商品後侵占入己變賣得
    款花用，復因恐犯行敗露而毀損告訴人所有之電腦主機，造
    成告訴人財產損失甚鉅，所為應予非難，另考量被告犯後坦
    承犯行，惟未能與告訴人達成和解賠償損失，兼衡被告犯罪
    之動機、目的、手段、所侵占及毀損財物價值，及大學肄業
    之智識程度、未婚，自陳目前無業、尚在就學中、需扶養父
    母、經濟狀況普通之生活情形等一切情狀，就業務侵占罪量
    處有期徒刑1年4月，就毀損他人物品罪，量處有期徒刑2月
    ，並就得易科罰金之刑，諭知易科罰金之折算標準，認事用
    法均無不當，所為量刑已詳予斟酌刑法第57條各款所列情形
    ，且具體說明量刑之理由，核無逾越法定刑度，或濫用自由
    裁量權限之違法或不當之情事。
　㈡被告上訴意旨陳稱：被告在案發後已賠償告訴人5萬元，請求
    從輕量刑云云。惟按量刑之輕重本屬法院依職權裁量之事項
    ，亦即法官在有罪判決時如何量處罪刑，甚或是否宣告緩刑
    ，係實體法賦予審理法官就個案裁量之刑罰權事項，準此，
    法官行使此項裁量權，自得依據個案情節，參酌刑法第57條
    各款例示之犯罪情狀，於法定刑度內量處被告罪刑；除有逾
    越該罪法定刑或法定要件，或未能符合法規範體系及目的，
    或未遵守一般經驗及論理法則，或顯然逾越裁量，或濫用裁
    量等違法情事以外，自不得任意指摘其量刑違法。本件原審
    於量刑時已審酌被告犯罪之動機、目的、手段、家庭生活經
    濟狀況等各節，均詳如前述，已就刑法第57條各款事由予以
    審酌，並無上訴理由所指量刑過重之情形。又被告所犯刑法
    第336條第2項業務侵占罪之法定刑度為6月以上5年以下有期
    徒刑，另犯刑法第354條毀損罪之法定刑度為2年以下有期徒
    刑、拘役或1萬5,000元以下罰金刑，且本件犯罪所得高達27
    9萬1,215元，原審就被告所為業務侵占犯行，判處有期徒刑
    1年4月，另就毀損他人物品犯行，判處有期徒刑2月，均屬
    相對低度量刑。綜上，原審雖未審酌被告於案發後已賠償告
    訴人5萬元，惟該金額與被告業務侵占之商品價值相差甚多
    ，且未因此獲告訴人之諒解或同意以此抵減被告之損害賠償
    責任，自不影響本案判決之結果。本院綜合以上各情，認原
    審所處之宣告刑尚稱允當，被告指摘原審量刑過重，請求從
    輕量刑，實非可採。
　㈢又為避免被告因犯罪而坐享犯罪所得，顯失公平正義，而無
    法預防犯罪，且為遏阻犯罪誘因，並落實「任何人都不得保
    有犯罪所得」之普世基本法律原則，刑法第38條之1已明文
    規範犯罪利得之沒收，期澈底剝奪不法利得，以杜絕犯罪誘
    因。關於犯罪所得之範圍，依該條第4項規定，包括違法行
    為所得、其變得之物或財產上利益及其孳息。查被告於偵查
    中供稱：我以告訴人公司名義向泰禾興業、坤成科技、利浤
    、欣揚製具、信伕開發、寶翔精密、康富德機械、旭騰工業
    有限公司下單訂購貨品未繳回公司。上開訂購的物品，有的
    拿去丟掉，有的轉賣給別人，轉賣的款項我自己拿來用等語
    （見他字第660號卷第362頁），足認原判決附表二所示價值
    共計279萬1,215元之商品，均為被告本案侵占犯行之犯罪所
    得，原判決就上開犯罪所得諭知沒收、追徵，核其論斷，於
    法尚無不合。又原判決諭知沒收犯罪所得之標的，係被告所
    侵占之商品，於本案判決確定檢察官執行沒收時，始能定其
    是否有全部或一部不能或不宜執行沒收之狀況，是被告於案
    發後雖已賠償告訴人5萬元，仍無從將此款項作為犯罪所得
    之返還而逕扣除之，此乃檢察官於執行時是否扣抵犯罪所得
    之問題，被告執此逕指原判決諭知犯罪所得之沒收及追徵為
    不當，亦無可採。
四、綜上所述，被告提起本件上訴，猶執前詞指摘量刑及沒收不
    當，並未再有其他舉證為憑，為無理由，應予駁回。
據上論斷，應依刑事訴訟法第368條、第373條，判決如主文。
本案經檢察官徐世淵提起公訴，檢察官葉建成到庭執行職務。
中　　華　　民　　國　　111 　年　　11　　月　　17　　日
                  刑事第四庭    審判長法　官  林柏泓
                                      法　官  羅郁婷
                                      法　官  錢衍蓁
以上正本證明與原本無異。
不得上訴。
                                      書記官  黃芝凌
中　　華　　民　　國　　111 　年　　11　　月　　17　　日

附錄本案論罪科刑法條：　　　　　　　　　　　　　
中華民國刑法第336條
對於公務上或因公益所持有之物，犯前條第1項之罪者，處1年以
上7年以下有期徒刑，得併科15萬元以下罰金。
對於業務上所持有之物，犯前條第1項之罪者，處6月以上5年以
下有期徒刑，得併科9萬元以下罰金。
前二項之未遂犯罰之。
中華民國刑法第354條
毀棄、損壞前二條以外之他人之物或致令不堪用，足以生損害於
公眾或他人者，處2年以下有期徒刑、拘役或1萬5千元以下罰金
。

附件：臺灣新北地方法院111年度審易字第781號刑事判決
臺灣新北地方法院刑事判決
111年度審易字第781號
公　訴　人　臺灣新北地方檢察署檢察官
被　　　告　黃柏崴　
上列被告因侵占等案件，經檢察官提起公訴（111年度偵字第108
49號），被告於準備程序中對被訴事實為有罪之陳述，本院合議
庭裁定由受命法官獨任行簡式審判程序，並判決如下：
    主  文
黃柏崴犯業務侵占罪，處有期徒刑壹年肆月，未扣案如附表二所
示之犯罪所得沒收，於全部或一部不能沒收或不宜執行沒收時，
追徵其價額；又犯毀損他人物品罪，處有期徒刑貳月，如易科罰
金，以新臺幣壹仟元折算壹日。
    事  實
一、黃柏崴自民國109年1月1日起至110年9月23日止，受僱於模
    懋精工股份有限公司（址設新北市○○區○○○路000號，代表人
    戴奇玉，下稱模懋公司）擔任製造部工程師，負責金屬採購
    及加工專案，為從事業務之人。竟分別為下列犯行：
　㈠意圖為自己不法之所有，基於業務侵占之犯意，於109年12月
    1日至110年8月30日期間，向模懋公司之供應商泰禾興業有
    限公司、坤成科技開發有限公司、利浤有限公司、欣揚治具
    有限公司、信伕開發有限公司、寶翔精密有限公司、晉德企
    業社（起訴書漏載，業經公訴檢察官當庭補充更正）、康富
    德機械有限公司、旭騰工業有限公司訂購價值共計新臺幣（
    下同）279萬1,215元之圓棒、板料、銅板、銅棒、鋼料及其
    他素材（鋁、不鏽鋼）、液壓零件、軸承、軸承座、機械零
    件、銑床、車床、軸承服務加工商品（供應商名稱、採購日
    期、相關單號、發票號碼及金額均詳如附表一所載），貨到
    後未依模懋公司內部流程報請開立出貨單，即易持有為所有
    之意思，將上述商品侵占入己，並轉售與炬冠實業有限公司
    或其他回收廠牟利。
　㈡黃柏崴因擔心其上開向供應商訂購商品轉售之行為遭模懋公
    司發現，竟基於毀損之犯意，於110年9月3日，在上址模懋
    公司辦公室內，將模懋公司所有配發予其使用之電腦主機拆
    開後，以澆水及剪斷相關電子線路之方式破壞該電腦主機，
    致該電腦主機不堪使用，足生損害於模懋公司。嗣因黃柏崴
    對業務工作及帳款交代不清並提出離職，經模懋公司追查後
    ，始悉上情。
二、案經模懋公司訴由臺灣新北地方檢察署檢察官偵查起訴。
    理  由
一、按除被告所犯為死刑、無期徒刑、最輕本刑為3年以上有期
    徒刑之罪或高等法院管轄第一審案件者外，於第一次審判期
    日前之準備程序進行中，被告先就被訴事實為有罪之陳述時
    ，審判長得告知被告簡式審判程序之旨，並聽取當事人、代
    理人、辯護人及輔佐人之意見後，裁定進行簡式審判程序，
    刑事訴訟法第273條之1第1項定有明文。經核本件被告所犯
    係死刑、無期徒刑、最輕本刑為3年以上有期徒刑以外之罪
    ，其於準備程序中就被訴之事實為有罪陳述，經法官告知簡
    式審判程序之旨，並聽取公訴人及被告之意見後，本院合議
    庭依刑事訴訟法第273條之1第1項規定，裁定由受命法官獨
    任進行簡式審判程序，合先敘明。
二、上揭犯罪事實，業據被告黃柏崴於偵查及本院審理時均坦承
    不諱，核與告訴代理人王雪娟律師、周慧心律師於偵查中證
    述之情節相符，復有模懋公司人事資料卡、模懋實業股份有
    限公司勞動契約、勞保被保險人投保資料明細、附表一「證
    據名稱」欄所示書證、被告電腦主機板拆機報告（含電腦主
    機板遭毀損照片7張）、被告書立之自白書各1份（見偵卷第
    27頁至第35頁、第37頁至第293頁、第313頁至第322頁、第3
    39頁至第346頁）附卷可資佐證，足認被告前開自白均與事
    實相符，應可採信。本件事證明確，其犯行堪予認定，應依
    法論科。
三、論罪科刑：
　㈠按刑法上所謂業務，係指個人基於其社會地位繼續反覆所執
    行之事務，包括主要業務及其附隨之準備工作與輔助事務在
    內（最高法院89年台上字第8075號判決意旨參照）。查被告
    於109年1月1日起至110年9月23日止，在模懋公司擔任製造
    部工程師，負責金屬加工採購業務，為從事業務之人，是核
    被告如事實欄一、㈠所為，係犯刑法第336條第2項之業務侵
    占罪；如事實欄一、㈡所為，係犯刑法第354條之毀損他人物
    品罪。
　㈡被告於事實欄一、㈠所示期間所為如附表一所示採購商品後予
    以侵占之行為，均係基於業務上之持有關係，於密接時間易
    持有為所有，且侵害法益同一，顯係出於反覆持續業務侵占
    之單一決意為之，各舉動之獨立性極為薄弱，應合為包括之
    一行為予以評價，成立接續犯，僅成立一罪。
　㈢被告所犯上開業務侵占、毀損他人物品犯行，犯意各別，行
    為互殊，應予分論併罰。
　㈣爰審酌被告任職告訴人公司擔任製造部工程師，竟未能謹守
    分際，貪圖一己私利，向供應商訂購價值高達279萬1,215元
    之商品後侵占入己變賣得款花用，復因恐犯行敗露而毀損告
    訴人所有之電腦主機，造成告訴人財產損失甚鉅，所為應予
    非難，另考量被告犯後坦承犯行，惟未能與告訴人達成和解
    賠償損失（告訴人已對被告提起請求損害賠償之民事訴訟，
    業經本院民事庭於111年6月14日以111年度勞訴字第80號判
    決，見本院卷第65頁至第68頁），兼衡被告犯罪之動機、目
    的、手段、所侵占及毀損財物價值，及大學肄業之智識程度
    、未婚，自陳目前無業、尚在就學中、需扶養父母、經濟狀
    況普通之生活情形（見被告個人戶籍資料、本院卷第59頁）
    等一切情狀，分別量處如主文所示之刑，並就得易科罰金之
    罪刑諭知易科罰金之折算標準。
四、被告本案侵占如附表二所示價值共計279萬1,215元之商品，
    為其犯罪所得，未扣案且未實際合法發還或賠償告訴人，宣
    告沒收亦無過苛、欠缺刑法上之重要性、犯罪所得價值低微
    ，或為維持受宣告人生活條件之必要等情形，自應依刑法第
    38條之1第1項前段規定宣告沒收，並依同條第3項規定諭知
    於全部或一部不能沒收或不宜執行沒收時，追徵其價額。
據上論斷，應依刑事訴訟法第273條之1第1項、第299條第1項前
段，判決如主文。
本案經檢察官徐世淵提起公訴，檢察官林亭妤到庭執行職務。
中　　華　　民　　國　　111 　年　　7 　　月　　19　　日
                  刑事第二十三庭法　官  藍海凝
上列正本證明與原本無異。
如不服本判決，應於判決送達後20日內敘明上訴理由，向本院提
出上訴狀 (應附繕本) ，上訴於臺灣高等法院。其未敘述上訴理
由者，應於上訴期間屆滿後20日內向本院補提理由書「切勿逕送
上級法院」。
                                書記官　彭姿靜
中　　華　　民　　國　　111 　年　　7 　　月　　21　　日
附錄本案論罪科刑法條全文：
中華民國刑法第336條
對於公務上或因公益所持有之物，犯前條第1項之罪者，處1年以
上7年以下有期徒刑，得併科15萬元以下罰金。
對於業務上所持有之物，犯前條第1項之罪者，處6月以上5年以
下有期徒刑，得併科9萬元以下罰金。
前二項之未遂犯罰之。
中華民國刑法第354條
毀棄、損壞前二條以外之他人之物或致令不堪用，足以生損害於
公眾或他人者，處2年以下有期徒刑、拘役或1萬5千元以下罰金
。
附表一：
編號 供應商簡稱 採購日期 採購單號 發票號碼 金額 告證編號 證據名稱 1 泰禾興業 109/12/01 PO-000000-000 GD00000000 22,995  5-1 採購單、發票、匯出匯款申請書回條聯各1張 2 泰禾興業 109/12/02 PO-000000-000 GD00000000 3,911  5-2 採購單、發票、進貨單各1張 3 泰禾興業 110/01/11 PO-000000-000 JC00000000 37,590  5-3 採購單3張；發票、支票、進貨單各1張  泰禾興業 110/01/14 PO-000000-000      泰禾興業 110/01/18 PO-000000-000     4 坤成科技 109/12/21 進貨日 ST000000-000 進貨單號 GD00000000 8,925  5-4 進貨單、發票、出貨單、對帳單各1張（黃柏崴自行採購故無採購單） 5 坤成科技 110/01/11 PO-000000-000 JC00000000 7,088  5-5 採購單、發票、支票、進貨單各1張 6 坤成科技 110/02/22 PO-000000-000 JC00000000 39,244  5-6 採購單、發票、支票各1張 7 坤成科技 110/01/27 PO-000000-000 JC00000000 9,450  5-7 採購單、發票、支票、進貨單各1張 8 坤成科技 110/03/19 PO-000000-000 KX00000000 48,214  5-8 採購單、發票、支票、進貨單各1張 9 坤成科技 110/04/07 PO-000000-000 KX00000000 34,755  5-9 採購單3張；發票、支票、進貨單各1張  坤成科技 110/04/14 PO-000000-000      坤成科技 110/04/20 PO-000000-000     10 坤成科技 110/05/31 PO-000000-000 MS00000000 108,266  5-10 採購單、發票、支票、進貨單各1張 11 坤成科技 110/07/15 PO-000000-000 PM00000000 275,153  5-11 採購單、發票、支票、進貨單各1張 12 利浤 110/01/11 進貨日 ST000000-000 進貨單號 JC00000000 37,170  5-12 發票、進貨單、匯款單各1張（黃柏崴自行採購故無採購單） 13 利浤 110/01/18 PO-000000-000 JC00000000 15,435  5-13 採購單、發票、支票、進貨單各1張 14 利浤 110/03/05 PO-000000-000 MS00000000 7,350  5-14 採購單、發票、支票、進貨單各1張 15 利浤 110/08/02 PO-000000-000 PM00000000 37,905  5-15 採購單、發票、支票、進貨單各1張 16 利浤 110/08/30 PO-000000-000 PM00000000 245,238  5-16 採購單、發票、支票、進貨單各1張 17 欣揚 110/01/22 PO-000000-000 JC00000000 5,880  5-17 採購單、發票、請款單各1張 18 欣揚 110/05/03 PO-000000-000 MS00000000 47,250  5-18 採購單、發票、支票、進貨單各1張 19 欣揚 110/06/01 PO-000000-000 MS00000000 82,425  5-19 採購單、發票、支票、進貨單各1張 20 信伕 110/03/05 PO-000000-000 KX00000000 29,820  5-20 採購單、發票、支票、進貨單各1張 21 信伕 110/03/19 PO-000000-000 KX00000000 118,545  5-21 採購單2張、發票、支票、進貨單各1張   信伕 110/04/14 PO-000000-000     22 信伕 110/05/17 PO-000000-000（註：其中FHH-B-1200，數量40PCS，小計：18,000元《未稅》未交貨） MS00000000 118,230  5-22 採購單、發票、支票各1張 23 信伕 110/06/24 PO-000000-000 MS00000000 8,400  5-23 採購單、發票、支票、進貨單各1張 24 信伕 110/08/09 PO-000000-000 PM00000000 278,933  5-24 採購單、發票、支票、進貨單各1張 25 信伕 110/08/30 PO-000000-000 PM00000000  5-25 採購單、發票、支票、進貨單各1張 26 寶翔 110/04/15 PO-000000-000 MS00000000 10,500  5-26 採購單、發票、支票、進貨單各1張 27 晉德 110/05/13 PO-000000-000 MS00000000 140,700  5-27 採購單、發票、支票、進貨單各1張 28 晉德 110/05/05 PO-000000-000 MS00000000 111,300  5-28 採購單、發票、支票、進貨單各1張 29 晉德 110/06/04 PO-000000-000 MS00000000 23,520  5-29 採購單、發票、支票、進貨單各1張 30 晉德 110/06/18 PO-000000-000 （第1至3項、第7項） MS00000000 137,550  5-30 採購單、發票、支票、進貨單各1張 31 晉德 110/06/18 PO-000000-000 （第4至6項） MS00000000 40,950  5-31 採購單1張 32 晉德 110/06/22 PO-000000-000 （第6項） MS00000000 17,325  5-32 採購單、發票、支票、進貨單各1張 33 晉德 110/06/22 PO-000000-000 （第1至5項） MS00000000 99,645  5-33 採購單、發票、支票、進貨單各1張 34 晉德 110/06/01 PO-000000-000 MS00000000 116,550  5-34 採購單、發票、支票、進貨單各1張 35 晉德 110/06/02 PO-000000-000 MS00000000 9,450  5-35 採購單、發票、支票、進貨單各1張 36 晉德 110/07/23 PO-000000-000 PM00000000 150,150  5-36 採購單、發票、支票、進貨單各1張 37 晉德 110/07/23 PO-000000-000 PM00000000  5-37 採購單、發票、支票、進貨單各1張 38 晉德 110/08/18 PO-000000-000 PM00000000 280,140  5-38 採購單、發票、支票、進貨單各1張 39 晉德 110/08/18 PO-000000-000 PM00000000  5-39 採購單、發票、支票、進貨單各1張 40 晉德 110/08/18 PO-000000-000 PM00000000  5-40 採購單、發票、支票、進貨單各1張 41 康富德 110/01/21 付款日 無採購或進貨單 JC00000000 15,120  5-41 發票、匯款單各1張（黃柏崴自行採購故無採購單） 42 旭騰工業 110/01/07 報價日 Q-010721 報價單 JC00000000 10,143  5-42 報價單、發票、銷貨單、請款單各1張 合計     2,791,215元   
附表二（應沒收之犯罪所得）：
價值共計新臺幣279萬1,215元之圓棒、板料、銅板、銅棒、鋼料及其他素材（鋁、不鏽鋼）、液壓零件、軸承、軸承座、機械零件、銑床、車床、軸承等服務加工商品。